【裁判字號】    98,交聲,3028
【裁判日期】    981030
【裁判案由】    違反道路交通管理處罰條例聲明異議
【裁判全文】
臺灣桃園地方法院交通事件裁定        98年度交聲字第3028號
                                    98年度交聲字第3034號
                                    98年度交聲字第3035號
                                    98年度交聲字第3036號
                                    98年度交聲字第3037號
                                    98年度交聲字第3038號
原處分機關  交通部公路總局臺北區監理所基隆監理站
異  議  人
即受處分人  甲○○
上列異議人因違反道路交通管理處罰條例案件，對於交通部公路
總局臺北區監理所基隆監理站民國95年4 月21日基監字第裁42-A
A0000000號、95年5 月8 日基監字第裁42-CG0000000號、基監字
第裁42-CG0000000號、95年5 月11日基監字第裁42-CG0000000號
、95年6 月22日基監裁字第裁42-CG0000000號、95年6 月27日基
監裁字第裁42-CG0000000號違反道路交通管理事件裁決書所為之
處分，聲明異議，本院裁定如下：
    主  文
異議駁回。
    理  由
一、原處分意旨略以：受處分人即異議人（下稱異議人）甲○○
    於附表所載「違規日期」、「違規地點」，有附表所載之「
    違規事實」，為警逕行舉發後移送原處分機關處理，嗣由原
    處分機關於附表所載裁決時間各依道路交通管理處罰條例第
    40條第1 項違反道路交通管理事件統一裁罰基準及處理細則
    第43、44、61條規定，以附表所示之道路交通管理事件裁決
    書，認定異議人「駕駛人行車速度，超過規定之最高時速20
    公里以上」而分別裁處罰鍰新臺幣（下同）2,400 元之處分
    。
二、異議意旨略以：異議人係於民國92年5 、6 月之行車超速之
    違規，依法原處分機關應於6 個月內為處理，然原處分機關
    卻遲至95年間始為裁決，致異議人對於違規當時之行為，已
    無從提出對己有利之證據，喪失救濟之方法，原處分機關所
    為之處分顯有疏失，為此不服原處分，而聲明異議等語。
三、按案件由犯罪地或被告之住所、居所或所在地之法院管轄，
    刑事訴訟法第5 條第1 項定有明文，且為道路交通案件處理
    辦法第4 條所明文準用，又所謂住所，即以久住之意思住於
    一定地域，而所謂居所，乃指以暫時目的所居之場所。查本
    件異議人之戶籍地係設於臺北縣八里鄉下罟村7 鄰下罟子45
    號，且違規地點各為臺北市及臺北縣，二者固均非位於桃園
    縣境內，惟異議人平日均居住於桃園縣蘆竹鄉外社村5 鄰1
    號，有異議人之個人戶籍資料查詢結果及本院辦理刑事案件
    電話記錄查詢表在卷可按，依據上開規定，既異議人以桃園
    縣蘆竹鄉外社村5 鄰1 號為其居所，本院對本件交通違規之
    聲明異議自有管轄權，合先敘明。
四、按受處分人不服道路交通管理處罰條例第8 條所定主管機關
    所為之處罰，得於接到裁決書之翌日起20日內，向管轄地方
    法院聲明異議。又交通法庭認聲明異議不合法律上之程式或
    其異議權已經喪失，且無從補正者，應以裁定駁回之，道路
    交通管理處罰條例第87條第1 項及道路交通案件處理辦法第
    18條前段分別定有明文，且依上開規定向管轄法院聲明異議
    之期間，自裁決送達之翌日起算，並得依法扣除在途期間。
    另汽車所有人地址如有變更，應向公路監理機關辦理登記，
    道路交通安全規則第23條第1 項復定有明文。次按處理違反
    道路交通管理事件，有關文書送達之程序，依行政程序法之
    規定，違反道路交通管理事件統一裁罰標準及處理細則第5
    條已有明文規定。而送達，於應受送達人之住居所、事務所
    或營業所為之；於應送達處所不獲會晤應受送達人時，得將
    文書付與有辨別事理能力之同居人、受僱人或應送達處所之
    接收郵件人員，行政程序法第72條第1 項及第73條第1 項復
    定有明文。
五、經查：異議人於94年3 月22日起，即設籍在臺北縣八里鄉下
    罟村7 鄰下罟子45號，迄今未曾遷移戶籍，有異議人之遷徙
    紀錄資料查詢結果3 紙供參，雖異議人表示其居住桃園縣蘆
    竹鄉外社村5 鄰1 號約有9 年之久，現僅兒子、媳婦居住在
    臺北縣八里鄉下罟村7 鄰下罟子45號等語，則依道路交通安
    全規則第23條第1 項之規定，異議人既已遷移至新址，自應
    向公路監理機關辦理變更車籍資料登記，然異議人卻遲至今
    日皆尚未辦理變更車籍資料登記，故原處分機關認異議人有
    違反道路交通管理處罰條例第40條第1 項「駕駛人行車速度
    ，超過規定之最高時速未滿20公里」之情事，而於附表所載
    「裁決日期」開立如附表編號1 至編號6 所示之裁決書，各
    裁處異議人罰鍰2,400 元，且該等裁決書交由郵務機關於附
    表所載之「送達日期」送達至異議人位於臺北縣八里鄉下罟
    村7 鄰下罟子45號之住所，因不獲會晤其本人，而將附表所
    示裁決書交付予其有辨別事理能力且同住該址之媳婦張滿足
    、孫子汪明男簽收，以為送達，有原處分機關送達證書影本
    為憑，依前揭說明，本件上開裁決書業於附表所載「送達日
    期」合法送達，從而異議人之20日異議期間，應自送達之翌
    日起算，並依法院訴訟當事人在途期間標準第2 條第1 款及
    第4 條第2 款之規定，本件異議人之住所為臺北縣八里鄉，
    在途期間為1 日，即附表所載「異議期屆滿日」異議期間已
    屆滿（該期間之末日並非星期日或例假日）。嗣異議人卻遲
    至98年9 月28 日 始向原處分機關聲明異議，有該聲明異議
    狀所蓋基隆監理站收文日期戳記附卷可憑，其異議期間已逾
    20日之法定期間，顯然不合法律上之程式，且屬無從補正之
    事項，核諸前揭說明，自應將異議人之異議駁回。
六、據上論斷，應依道路交通管理處罰條例第87條第2 項、道路
    交通案件處理辦法第18條，裁定如主文。
中    華    民    國    98    年    10    月    30    日
                    交通法庭  法  官  葉藍鸚
以上正本證明與原本無異。
如不服本裁定，應於裁定送達後5 日內向本院提出抗告狀。
                              書記官  冒佩妤
中    華    民    國    98    年    11    月    2     日
附表：
┌──┬─────┬───────┬──────┬──────┬──────┬───┬──────┬──────┬──────┐
│編號│舉發單位  │裁決書單號    │違規日期    │違規地點    │違規事實    │裁罰  │裁決日期    │送達日期    │異議期屆滿日│
│    │          │              │            │            │            │金額  │            │            │            │
├──┼─────┼───────┼──────┼──────┼──────┼───┼──────┼──────┼──────┤
│ 1  │中正二分隊│基監字第裁    │92年1 月15日│水源快速道路│駕駛人行車速│2,400 │95年4月21日 │95年4月24日 │95年5月15日 │
│    │          │42-AA0000000號│13時50分    │（往北）    │度，超過規定│元    │            │            │            │
│    │          │              │            │            │之最高時速未│      │            │            │            │
│    │          │              │            │            │滿20公里    │      │            │            │            │
├──┼─────┼───────┼──────┼──────┼──────┼───┼──────┼──────┼──────┤
│ 2  │北縣交隊  │基監字第裁    │92年5月14日 │台十五線14.5│駕駛人行車速│2,400 │95年5月8日  │95年5月9日  │95年5月30日 │
│    │          │42-CG0000000號│8時9分      │公里處      │度，超過規定│元    │            │            │            │
│    │          │              │            │            │之最高時速未│      │            │            │            │
│    │          │              │            │            │滿20公里    │      │            │            │            │
├──┼─────┼───────┼──────┼──────┼──────┼───┼──────┼──────┼──────┤
│ 3  │北縣交隊  │基監字第裁    │92年5月16日 │台十五線14.5│駕駛人行車速│2,400 │95年5月8日  │95年5月9日  │95年5月30日 │
│    │          │42-CG0000000號│12時5分     │公里處      │度，超過規定│元    │            │            │            │
│    │          │              │            │            │之最高時速未│      │            │            │            │
│    │          │              │            │            │滿20公里    │      │            │            │            │
├──┼─────┼───────┼──────┼──────┼──────┼───┼──────┼──────┼──────┤
│ 4  │北縣交隊  │基監字第裁    │92年6月4日  │台十五線14.5│駕駛人行車速│2,400 │95年5月11日 │95年5月12日 │95年6月2日  │
│    │          │42-CG0000000號│13時28分    │公里處      │度，超過規定│元    │            │            │            │
│    │          │              │            │            │之最高時速未│      │            │            │            │
│    │          │              │            │            │滿20公里    │      │            │            │            │
├──┼─────┼───────┼──────┼──────┼──────┼───┼──────┼──────┼──────┤
│ 5  │北縣交隊  │基監字第裁    │92年8月25日 │台十五線14.5│駕駛人行車速│2,400 │95年6月22日 │95年6月23日 │95年7月14日 │
│    │          │42-CG0000000號│9時40分     │公里處      │度，超過規定│元    │            │            │            │
│    │          │              │            │            │之最高時速未│      │            │            │            │
│    │          │              │            │            │滿20公里    │      │            │            │            │
├──┼─────┼───────┼──────┼──────┼──────┼───┼──────┼──────┼──────┤
│ 6  │北縣交隊  │基監字第裁    │92年9月20日 │台十五線14.5│駕駛人行車速│2,400 │95年6月27日 │95年6月29日 │95年7月20日 │
│    │          │42-CG0000000號│            │公里處      │度，超過規定│元    │            │            │            │
│    │          │              │            │            │之最高時速未│      │            │            │            │
│    │          │              │            │            │滿20公里    │      │            │            │            │
└──┴─────┴───────┴──────┴──────┴──────┴───┴──────┴──────┴──────┘


司法院資訊處製作；財團法人民間司法改革基金會備份。
